【裁判字號】    94,易,652
【裁判日期】    950808
【裁判案由】    賭博等
【裁判全文】
臺灣高雄地方法院刑事判決               94年度易字第652號
公  訴  人  臺灣高雄地方法院檢察署檢察官
被      告  辛○○
            壬○○
            丑○○
前列二人共同
選任辯護人  蔡陸弟律師
被      告  己○○
            戊○○
前列二人共同
選任辯護人  李宏文律師
被      告  子○○
上列被告等因賭博案件，經檢察官提起公訴（94年度偵字第4128
號）及追加起訴（94年度偵字第10020號），本院判決如下：
    主  文
辛○○、壬○○、己○○、戊○○共同在公眾得出入之場所賭博
財物，辛○○處罰金新臺幣貳萬伍仟元、壬○○處罰金新臺幣壹
萬伍仟元、己○○處罰金新臺幣貳萬元、戊○○處罰金新臺幣壹
萬貳仟元。如易服勞役，各以新臺幣壹仟元折算壹日。扣案如附
表所示之電子遊戲機台肆拾貳台（含IC板肆拾貳塊）、「大衛杜
夫」香菸貳仟捌佰捌拾貳包，及寄分卡陸拾壹張，均沒收。
子○○在公眾得出入之場所賭博財物，處罰金新臺幣壹萬元，如
易服勞役，以新臺幣壹仟元折算壹日。扣案之現金新臺幣伍佰元
沒收。
丑○○無罪。
    事  實
一、辛○○係設於高雄市○○區○○路131 號公眾得出入之場所
    「富野遊藝場」之實際負責人，自民國93年1 月間某日起，
    在「富野遊藝場」內擺設如附表一所示之電子遊戲機具42台
    （含IC板42塊），嗣自93年11月中旬起，與壬○○、己○○
    、戊○○等人基於賭博之犯意聯絡及行為分擔，以新臺幣（
    下同）25,000元之代價，僱用壬○○擔任該遊藝場之開分員
    ，負責為在遊藝場內打玩電子遊戲機之顧客開分、洗分，並
    按分數兌換香菸、寄分卡等工作。壬○○遂依辛○○之指示
    ，以每新臺幣（下同）100 元兌換2,000 分（即1 比20）之
    比例為之顧客洗分，每10,000分可換取貼有「富野」標籤之
    「大衛杜夫」香菸1 條，再指示換得該香菸之客人可將香菸
    持往位在高雄市鹽埕區○○○路236 號之「尚群檳榔攤」變
    賣，而該檳榔攤負責人己○○與員工戊○○，則會依與辛○○之約定，在核對「富野」標籤無誤後，以每包香菸50元、
    每條（即10包）500 元之換算方式將現金兌換予經壬○○指
    點前來之賭客，而躲避警察之查緝。辛○○等人以此射倖之
    方式，與不特定來店之客人賭博財物。嗣94年2 月5 日下午
    某時，子○○至該遊藝場把玩賭博電玩，由壬○○為其開分
    ，其後子○○並將其所贏得之分數向壬○○換取1 條香菸，
    壬○○即授意子○○持香菸至「尚群檳榔攤」兌換5 百元。
    子○○乃於同日15時40分許，至上揭檳榔攤，向戊○○兌換
    5 百元時，為警當場查獲，並扣得該條香菸與5 百元，另在
    檳榔攤內扣得貼有「富野」標籤之「大衛杜夫」香菸138 條
    ，換算共已兌換現金69,000元，並於上揭遊藝場內扣得如附
    表一所示之賭具電子遊戲機42台（含IC板42塊），及辛○○
    所有供賭博所用貼有「富野」標籤之「大衛杜夫」香菸149
    條又2 包、寄分卡61張，而查悉上情。
二、案經高雄市政府警察局鹽埕分局報請臺灣高雄地方法院檢察
    署檢察官偵查起訴及追加起訴。
    理  由
子、有罪部分：
甲、被告辛○○、壬○○、己○○、戊○○部分：
壹、證據能力方面：
一、按被告以外之人於偵查中向檢察官所為陳述，除顯有不可信
    之情況者外，得為證據，刑事訴訟法第159 條之1 第2 項定
    有明文。查本件證人即被告子○○於檢察官偵查中具結後證
    述，並無證據顯示檢察官在偵查時有不法取供之情形，亦查
    無證據顯示上開證述有顯不可信之情況，依上開說明，其於
    偵查中之證言具有證據能力。
二、按被告以外之人於檢察事務官、司法警察官或司法警察調查
    中所為之陳述，與審判中不符時，其先前之陳述具有較可信
    之特別情況，且為證明犯罪事實存否所必要者，得為證據，
    刑事訴訟法第159 條之2 亦有明文。經查：被告子○○於94
    年2 月5 日警詢時所為有關被告壬○○是否指示其可持贏得
    之香菸至「尚群檳榔攤」兌換現金之陳述，與其在本院審理
    到庭所為之證述不相符合，本院審酌子○○係於94年2 月5
    日經警以賭博之現行犯逮捕，首次就本件是否涉及賭博事宜
    接受警詢，其陳述之真實性尚未經其他利害關係人請託、威
    脅、利誘或以其他方式進行干預，亦尚無時間、機會預先編
    造一套合理之說詞掩蓋事實，其陳述應最接近真實時，具有
    較可信之特別情況，且為證明被告犯罪事實所必要，依刑事
    訴訟法第159 條之2 之規定，自得為證據。
貳、實體方面：
一、訊據被告辛○○固坦承其係設於高雄市○○區○○路131 號
    公眾得出入之場所「富野遊藝場」之實際負責人，在「富野
    遊藝場」內擺設如附表一所示之電子遊戲機具42台（含IC板
    42塊），及以25,000元之代價，僱用被告壬○○擔任該遊藝
    場之開分員，負責為在遊藝場內打玩電子遊戲機之顧客開分
    、洗分，並按分數兌換香菸、寄分卡等工作。被告壬○○亦
    坦承其係於上開遊藝場擔任店員，負責開、洗分及兌換寄分
    卡、香菸等工作。被告己○○坦承其係位於高雄市鹽埕區○○○路236 號「尚群檳榔攤」之負責人，並僱用被告戊○○
    負責販賣及收購香菸工作等節不諱。惟均矢口否認有何賭博
    之犯行，被告辛○○、壬○○均辯稱：「富野遊藝場」僅兌
    換香菸予顧客，並未告知顧客得持贏得之香菸至「尚群檳榔
    攤」兌換現金，並無賭博之行為。被告己○○、戊○○則辯
    稱：客人拿香菸至檳榔攤販賣，因收購之香菸價格較便宜，
    而有利可圖，其等並未配合「富野遊藝場」賭博云云。經查
    ：
  (一)子○○於94年2 月5 日在「富野遊藝場」，由被告壬○○為
    其開分後把玩賭博電玩，其後子○○將其所贏得之分數向壬○○換取1 條香菸，被告壬○○乃授意子○○持香菸至「尚
    群檳榔攤」兌換5 百元。嗣子○○於同日15時40分許，至上
    揭檳榔攤，向戊○○兌換5 百元時，為警當場查獲乙節，業
    據子○○於94年2 月5 日警詢時證稱：我於94年2 月5 日15
    時40分許，帶1 條香菸至「尚群檳榔攤」兌換金錢，而遭警
    方查獲。該條香菸是在「富野遊藝場」打電玩所得來的，是
    「富野遊藝場」的服務生壬○○拿給我，並叫我拿該香菸至
    「尚群檳榔攤」兌換金錢，並當場指認被告壬○○無訛（見
    高市警鹽分三字第0940002021號卷第1 頁至第2 頁）。另於
    94年2 月6 日檢察官偵訊時具結後證稱：「（檢察官問：香
    菸何來？）是富野遊樂場的，我是用錢換卡開分，以分數換
    香煙，以6,000 分（應係1 萬分之誤）換1 條香煙」、「（
    檢察官問：你如何知以分數換香菸？）是開分員壬○○說的
    ，她叫我向檳榔攤換的」等語（見94年度偵字第4128號卷第
    6 頁）。而參以子○○與被告壬○○並無宿怨，倘被告壬○○並未指示子○○將換得之香菸持往「尚群檳榔攤」兌換現
    金，則子○○豈可能為上開證述，而甘冒偽證之刑事責任，
    並自陷因賭博罪而遭刑事訴追危險之理？是被告子○○前開
    證述，應堪採信。至被告子○○於本院審理時改稱：被告壬○○未告訴其可持香菸前往「尚群檳榔攤」兌換現金，係店
    內其他客人告訴他云云，顯係迴護之詞，不足採信。
  (二)子○○於94年2 月5 日15時40分許，持在「富野遊藝場」贏
    得之香菸1 條，前往「尚群檳榔攤」向被告戊○○兌換5 百
    元時，為警當場查獲乙節，業據證人即查獲警員乙○○於本
    院審理時證稱：我喬裝客人到「富野遊藝場」裡面，看到子
    ○○領煙，我就跟著他走到「尚群檳榔攤」，戊○○開門讓
    子○○進去，門是可以反鎖的，戊○○可能以為我也是要換
    錢的客人，我就跟著子○○進入，我看到子○○拿香煙跟戊○○換錢，我等戊○○交錢到子○○手上，我就表明身分並
    通知同仁先搜索「尚群檳榔攤」等語（見本院卷二第20頁）
    ，復有「大衛杜夫」香菸1 條及現金500 元扣案可佐，上開
    事實亦堪認定。
  (三)被告辛○○等4 人雖均否認「富野遊藝場」負責人辛○○與
    「尚群檳榔攤」負責人己○○達成約定，「尚群檳榔攤」於
    賭客持香菸兌換現金時，「尚群檳榔攤」在核對「富野」標
    籤無誤後，兌換現金予賭客乙節，惟查：
    1.證人即查獲本案警員乙○○於本院審理時證述：搜索「富
      野遊藝場」前，我曾假裝客人進去「富野遊藝場」，看到
      很多客人如果打完分數沒有要離開，就先換寄分卡，要離
      開的時候，再拿寄分卡去換貼有「富野」標籤的香煙，若
      是打完有剩下分數要直接離開，就直接換貼有「富野」標
      籤的香菸。客人拿到香煙後，會直接拿香煙進去「尚群檳
      榔攤」裡面，出來後香菸就不見了，我們懷疑「尚群檳榔
      攤」就是讓香煙兌現現金的地方。我總共去探訪過4 、5
      次，若有客人從「富野遊藝場」拿香煙出來，我就會跟著
      去看，約看到有10幾個客人到「尚群檳榔攤」兌換現金，
      客人都直接走到尚群檳榔攤，沒有到其他檳榔攤詢問等語
      （見本院卷二第12頁至第14頁），而「尚群檳榔攤」與「
      富野遊藝場」大約距離6 、70公尺，而「富野遊藝場」附
      近除了「尚群檳榔攤」外，尚有3 家檳榔攤，其中2 家距
      離「富野遊藝場」約6 、70公尺，另1 家距離約7 、80公
      尺乙節，亦據證人乙○○於本院審理時證述明確（見本院
      卷二第12頁），並有現場圖1 份在卷可稽（見本院卷二第
      24頁），而「富野遊藝場」附近既設有4 家檳榔攤，為何
      客人於「富野遊藝場」贏得香菸後，均直接前往「尚群檳
      榔攤」兌換現金，而未至其餘3 家檳榔攤兌換，已與常情
      有違。
    2.再本院當庭勘驗扣案香菸發現，於「尚群檳榔攤」扣案之
      138 條香菸，及於「富野遊藝場」扣案之149 條又2 包香
      菸，整條香煙外包裝均有外加塑膠透明膠模，兩端貼有「
      封條完整保證真煙（富野）」字樣貼紙。另於「富野遊藝
      場」扣案之大衛杜夫香菸2 包，外包有塑膠透明膠模，兩
      端貼有「封條完整保證真煙（富野）」字樣貼紙，有勘驗
      結果筆錄在卷可稽（見本院卷一第223 頁至第224 頁），
      復有照片4 張附卷可按（見本院卷一第226 頁至第227 頁
      ），前開扣案之香菸均外包塑膠透明膠模，包裝精美完整
      ，並於包裝外貼有「富野」標籤，倘「富野遊藝場」僅係
      單純提供香菸於贏得分數之客人，被告辛○○豈可能支出
      勞費，將香菸妥善包裝，並於包裝上加貼「富野」字樣之
      必要。
    3.警方於「尚群檳榔攤」扣得138 條貼有「富野」標籤之「
      大衛杜夫」香菸，業如前述，倘「尚群檳榔攤」僅係任意
      收購客人販售之香菸，豈可能於「尚群檳榔攤」扣得如此
      數量龐大香菸之理。再參以前開於「尚群檳榔攤」扣得之
      138 條香菸中，有49條又7 包已逾保存期限，另於「富野
      遊藝場」扣得之150 條2 包香菸中，有66條又4 包已逾保
      存期限，業經本院勘驗扣案香菸屬實，有勘驗筆錄在卷可
      稽（見本院卷二第41頁至第45頁），倘「富野遊藝場」僅
      係提供香煙予贏得分數之顧客，「尚群檳榔攤」僅係收購
      香菸後再轉售予他人，豈可能於「富野遊藝場」及「尚群
      檳榔攤」查扣數量如此龐大之過期香菸，顯見「富野遊藝
      場」及「尚群檳榔攤」均不重視該香菸之保存期限，而僅
      將香菸供作賭博籌碼，專供「富野遊藝場」賭客將贏得之
      香菸持往「尚群檳榔攤」兌換現金之用。
    4.綜上，「富野遊藝場」負責人辛○○與「尚群檳榔攤」負
      責人己○○達成約定，「尚群檳榔攤」於賭客持香菸兌換
      現金時，「尚群檳榔攤」在核對「富野」標籤無誤後，兌
      換現金予賭客乙節，應堪認定。
  (四)按共同正犯，係共同實施犯罪行為之人，在共同意思範圍內
    ，各自分擔犯罪行為之一部，相互利用他人之行為，以達其
    犯罪之目的，其成立不以全體均參與實施犯罪構成要件之行
    為要件。共同正犯之意思聯絡，不限於事前有所謀議，僅於
    行為當時有共同犯意之聯絡，於行為當時，基於相互之認識
    ，不論明示通謀或相互間默示合致，以共同犯罪之意思參與
    ，均屬之；而行為分擔，亦不以每一階段皆有參與為必要，
    倘具有相互利用其行為之合同意思所為，仍應負共同正犯之
    責，蓋共同正犯，於合同意思範圍內，組成一共犯團體，團
    體中任何一人之行為，均為共犯團體之行為，他共犯均須負
    共同責任，初無分別何一行為係何一共犯所實施之必要（最
    高法院55年度台上字第522 號、87年度台非字第35號、85年
    度台上字第4962號、88年度台上字第2230號、第2858號判決
    、73年台上字第1886號判例意旨參照），本案被告己○○、
    戊○○依其與被告辛○○之約定，在核對「富野」標籤無誤
    後，以每包香菸50元、每條500 元之換算方式將現金兌換予
    經被告壬○○指點前來之賭客，則被告辛○○、壬○○、己○○、戊○○4 人有賭博之犯意聯絡及行為分擔，甚為明確
    。
  (五)至證人癸○○於本院審理時證述：我將「尚群檳榔攤」轉讓
    給被告己○○，我曾告訴被告己○○若有客人來賣煙可以收
    購等語（見本院卷一第170 頁），惟證人癸○○另證稱：客
    人來賣「大衛杜夫」香煙的機率不高，有時1 天才1 、2 個
    客人，有時沒有客人，客人賣的香菸上並無貼標籤等語（見
    本院卷一第171 頁），而本案於「尚群檳榔攤」查扣高達13
    8 條「大衛杜夫」香菸，且香菸上均有「富野」標籤，2 者
    情形有異，證人癸○○證述尚不能為有利於被告己○○等之
    認定。又證人庚○○於本院審理時證稱：癸○○開設的檳榔
    攤換被告己○○經營後，被告己○○繼續跟我補貨，我才認
    識被告己○○，我向被告己○○購買單包或整條「大衛杜夫
    」香煙，平均3 天收購1 次，每次最多7 、80條，最少10
    條，單包的跟整條的外包裝有透明塑膠盒子封模，上面有的
    有註記寫什麼遊藝場的封模，有的沒有封模，被告己○○並
    沒有告訴我為何有這麼多香菸可以賣等語（見本院卷一第
    176 頁、第177 頁），惟證人庚○○向「尚群檳榔攤」收購
    數量龐大之香菸，竟對該香菸之來源，不加聞問，已與常情
    有違，又「尚群檳榔攤」所收購之「大衛杜夫」香菸上係貼
    有「富野」標籤，並無「遊藝場」字眼之記載，依該香菸包
    裝之外觀，並無法知悉係「遊藝場」之香菸，且證人庚○○
    亦未曾詢問香菸之來源，惟證人庚○○竟證稱收購之香菸上
    有的有註記「什麼遊藝場」的封模等語，顯見證人庚○○前
    開所述，係屬迴護之詞，不足採信。又證人丁○○○固證稱
    ：其曾向被告己○○購買香煙，惟其另證稱：有1 次香煙包
    裝上有寫什麼遊藝場等語，然「尚群檳榔攤」所收購之「大
    衛杜夫」香菸上並無「遊藝場」字眼之記載，業如前述，顯
    見證人丁○○○所述與事實不符，難以憑採。另證人丙○○
    證稱：其於「富野遊藝場」贏得香菸，店員並未指示其可將
    香菸拿去檳榔攤賣等語，此僅能證明證人丙○○並未於「富
    野遊藝場」涉及賭博，並不能證明「富野遊藝場」未涉賭博
    行為，是其證述亦不得為有利於被告辛○○等人之認定。
  (六)此外，如附表一所示之賭具電子遊戲機42台（含IC板42塊）
    、貼有「富野」標籤之「大衛杜夫」香菸2,282 包，寄分卡
    61張，扣案可佐。顯見被告辛○○等人所辯，均係卸責之詞
    ，委無足採。本案事證明確，被告辛○○等4 人犯行洵堪認
    定，應予依法論科。
二、論罪、科刑與適用法律：
  (一)按刑法上所謂常業犯，指反覆以同種類行為為目的之社會活
    動之職業性犯罪而言，至於犯罪所得之多寡，是否恃此犯罪
    為唯一之謀生職業，則非所問，縱令兼有其他職業，仍無礙
    於該常業犯罪之成立，最高法院85年台上字第510 號著有判
    例可資參照。本件被告辛○○係「富野遊藝場」之負責人，
    擺設有如附表一所示之賭博性電子遊戲機具42台，可認已有
    一定之經營規模，且被告辛○○亦自承上開電子遊戲機具每
    天營業額約5 千元等語（見94年4 月27日警詢訊問筆錄），
    被告壬○○則受僱於被告辛○○，每月領取2 萬5 千元之薪
    資，負責上開機台開洗分及兌換寄分卡、香菸等工作，另被
    告己○○經營「尚群檳榔攤」，並僱用戊○○負責收購香菸
    、兌換現金等工作，並已多次兌換現金予「富野遊藝場」之
    賭客，而於「尚群檳榔攤」查扣「大衛杜夫」香菸138 條，
    則揆諸前揭判例意旨，被告辛○○、壬○○、己○○、戊○○4 人既透過前開賭博性電子遊戲機具與不特定賭客反覆為
    賭博之犯行，又恃以為生，即屬以賭博為常業。
  (二)又按刑事法若干犯罪行為態樣，本質上原具有反覆、延續實
    行之特徵，立法時既予特別歸類，定為犯罪構成要件之行為
    要素，則行為人基於概括之犯意，在密切接近之一定時、地
    持續實行之複次行為，倘依社會通念，於客觀上認為符合一
    個反覆、延續性之行為觀念者，於刑法評價上，即應僅成立
    一罪。學理上所稱「集合犯」之職業性、營業性或收集性等
    具有重複特質之犯罪均屬之。而常業犯，即具有預為同一犯
    罪行為之意思傾向，反覆實施同類犯罪構成要件之職業性犯
    罪，為集合犯，屬包括一罪。警方於「富野遊藝場」扣得貼
    有「富野」標籤之「大衛杜夫」香菸138 條，另於「富野遊
    藝場」扣得貼有「富野」標籤之「大衛杜夫」香菸149 條又
    2 包，數量龐大，有前開香菸扣案可佐，顯見被告辛○○等
    人係透過前開賭博性電子遊戲機具與不特定賭客反覆為賭博
    之犯行，始為警查獲本次犯行，是被告4 人之犯行，在性質
    具有反覆性，且係基於概括之犯意，在密切接近之一定時間
    及空間內反覆從事賭博性之電動玩具業，無非執行業務所當
    然，於行為概念上，應認為包括的一罪，無連續犯或併合論
    罪可言 (最高法院95年度臺上字第1079號判決意旨參照)。
    是被告辛○○、壬○○、己○○、戊○○於行為後，常業賭
    博罪固經刪除，惟被告辛○○4 人之行為，既係在密切接近
    之一定時間及空間內反覆從事賭博性之電動玩具業，於行為
    概念上，應認係犯賭博之包括一罪。
  (三)再被告辛○○等4 人於行為後，如附表二所示之相關法律均
    業經變更，並俱於95年7 月1 日施行，玆經整體比較結果，
    裁判時法較為有利於行為人，從而依刑法第2 條第1 項但書
    規定，自應適用裁判時法，亦即修正後刑法至明。核被告辛○○、壬○○、己○○、戊○○所為，均係犯修正後刑法第
    266 條之賭博罪。又被告4 人就上揭犯行，有犯意聯絡及行
    為分擔，均為共同正犯。公訴意旨雖認被告己○○、戊○○
    係屬幫助犯，惟現行刑法關於正犯、從犯之區別，係以其主
    觀之犯意及客觀之犯行為標準，凡以自己犯罪之意思而參與
    犯罪，無論其所參與者是否犯罪構成要件之行為，皆為正犯
    ，其以幫助他人犯罪之意思而參與犯罪，其所參與者，苟係
    犯罪構成要件之行為，亦為正犯，必以幫助他人犯罪之意思
    而參與犯罪，其所參與者又為犯罪構成要件以外之行為，始
    為從犯，最高法院25年上字第2253號判例亦可參照。本件被
    告己○○、戊○○依其與辛○○之約定，在核對「富野」標
    籤無誤後，以每包香菸50元、每條500 元之換算方式將現金
    兌換予經壬○○指點前來之賭客，而躲避警察之查緝，則被
    告己○○、戊○○2 人顯係以自己犯罪之意思，參與賭博之
    犯罪構成要件行為，係屬賭博之共同正犯，公訴意旨認被告
    己○○、戊○○2 人係屬幫助犯乙節，尚有未恰，惟起訴基
    本事實同一，爰依法變更起訴法條，附此敘明。
  (四)爰審酌被告辛○○不思正當經營電子遊戲場，卻任意擺設賭
    博性電玩，足以敗壞社會善良風氣，被告己○○不思正當經
    營檳榔攤，亦足以敗壞社會風氣，且辛○○、壬○○、己○○、戊○○等人犯後均飾詞否認犯行，犯罪後態度不佳，並
    考量被告辛○○、壬○○、戊○○均未曾受有期徒刑以上刑
    之宣告，被告己○○曾於83年間因賭博案件，經法院判處有
    期徒刑6 月確定，此有臺灣高等法院被告前案紀錄表在卷可
    憑，而被告辛○○為「富野遊藝場」之負責人，被告己○○
    係「尚群檳榔攤」之負責人，就上揭犯行處於主導地位，被
    告壬○○、戊○○均係受僱於人，係處於協助地位，被告辛○○、壬○○、己○○、戊○○個人就本案犯罪參與程度之
    輕重各不相同，以及渠等犯罪目的、手段、期間長短及犯罪
    所得等一切情狀，分別量處如主文所示之刑，並考量被告辛○○等4 人犯罪情節之輕重及其等之經濟狀況等，諭知如易
    服勞役以1 千元折算1 日。又扣案如附表一所示之物，係當
    場供賭博所用之器具，應依刑法第266 條第2 項規定宣告沒
    收。另扣案之寄分卡61張為「富野遊藝場」營業所用之物，
    業據被告壬○○陳明在卷，屬被告辛○○所有，且供本件犯
    罪所用之物，併依修正後刑法第38條第1 項第2 款規定沒收
    之。
四、併辦意旨另以：被告戊○○於95年3 月9 日受雇於癸○○所
    經營，位於高雄市三民區○○○路394 號之檳榔攤，擔任店
    員。竟與癸○○、黃文志、吳宜茵基於共同常業賭博之犯意
    聯絡，待賭客於黃文志所經營位於高雄市三民區○○○路38
    3 號1 樓之「豹發利遊藝場」賭博財物贏得分數，向現場管
    理人吳宜茵要求洗分，並兌換貼有「富野」標籤之大衛杜夫
    香菸後，再持換得之香菸至上開檳榔攤，以每包50元之代價
    向戊○○兌換現金，藉此躲避司法警察之查緝，並恃以為常
    業。嗣於同日晚上9 時許為警查獲，因認被告涉犯常業賭博
    罪嫌，且此部分犯行與前開起訴部分有連續犯之裁判上一罪
    關係等語。經查公訴人移送併辦之前揭犯罪事實之賭博犯行
    係95年3 月9 日，而本件起訴最後一次之犯罪事實係94 年2
    月5 日，距併辦之賭博行為，時間相隔最少1 年1 月，且被
    告復否認犯行，亦無證據證明被告係基於概括犯意為之，足
    徵併案之犯罪事實與起訴之犯罪事實，二者時間上顯不緊接
    ，被告主觀上亦非基於概括之犯意而為，應係另行起意，故
    本件被告戊○○論罪科刑之部分，與上開移送併案審理部分
    ，並無常業犯之實質上一罪關係，亦無連續犯之裁判上一罪
    關係，公訴人移送併案部分應非為起訴效力所及，本院自無
    從併案審理，應退還檢察官依法另行偵查處理。
乙、被告子○○部分：
一、上揭事實，業據被告子○○迭於警詢、偵訊及本院審理時坦
    承不諱，核與證人乙○○於本院審理時證述之情節，相互符
    合，復有被告子○○於「尚群檳榔攤」兌換所得之現金500
    元扣案可佐。足見被告之自白與事實相符，自得為認定犯罪
    之依據。是以，本案被告犯罪事證明確，其犯行洵堪認定，
    應依法論科
二、被告子○○於行為後，如附表三所示之相關法律均業經變更
    ，並俱於95年7 月1 日施行，玆經整體比較結果，裁判時法
    較為有利於行為人，從而依刑法第2 條第1 項但書規定，自
    應適用裁判時法，亦即修正後刑法至明。是核被告子○○所
    為，係犯修正後刑法第266 條之賭博罪。爰審酌被告子○○
    未能從事正當娛樂，參與賭博敗壞社會風氣，其行為誠屬可
    議，惟念及被告子○○於本院審理時坦承犯行，犯罪後態度
    尚可等一切情狀量處如主文所示之刑，並考量被告子○○犯
    罪情節之輕重及其經濟狀況等情，諭知如易服勞役以1 千元
    折算1 日。又扣案之500 元，係被告子○○因犯賭博罪所得
    之物，併依修正後刑法第38條第1 項第3 款規定沒收之。
丑、無罪部分：
一、公訴意旨略以：被告丑○○自94年1 月24日起，經被告壬○○面試後僱用為上揭遊藝場之店員，薪資每月2 萬4 千元，
    2 人乃與被告辛○○基於共同賭博之犯意聯絡，負責該遊藝
    場之開分、洗分及兌換香菸之工作。其具體工作內容係由壬○○與丑○○2 人，以每1 百元兌換2 千分（即1 比20）之
    比例，為來店把玩賭博電玩之客人開分，由客人押注輸贏分
    數，如累積達1 萬分以上，則可由壬○○與丑○○2 人洗分
    ，每1 萬分可換取1 條貼有「富野」標籤之「大衛杜夫」香
    煙，再以此方式掩飾，壬○○與丑○○並告知至該遊藝場賭
    博之客人，可將所贏得之分數兌得之上開香菸至位於高雄市
    鹽埕區○○○路236 號之「尚群檳榔攤」，以每包50元、每
    條500 元換取現金，而以此方式躲避司法警察之查緝，被告
    辛○○、壬○○、丑○○以此射倖之方式，與不特定來店之
    客人賭博財物，因認被告丑○○與被告辛○○、壬○○共同
    涉犯修正前刑法第267 條之常業賭博罪等語。
二、按犯罪事實，應依證據認定之，無證據不得認定其犯罪事實
    ；又不能證明被告犯罪者，應諭知無罪之判決，刑事訴訟法
    第154 條第2 項、第301 條第1 項分別定有明文。又刑事訴
    訟法上所謂認定犯罪事實之證據，係指足以認定被告確有犯
    罪行為之積極證據而言，該項證據自須適合於被告犯罪事實
    之認定，始得採為斷罪資料。如未能發現相當證據，或證據
    不足以證明，自不能以推測或擬制之方法，以為裁判之基礎
    。又刑事訴訟上證明之資料，無論其為直接或間接證據，均
    須達於通常一般之人均不致有所懷疑，而得確信其為真實之
    程度，始得據為有罪之認定，若其關於被告是否犯罪之證明
    未能達此程度，而有合理性懷疑之存在，致使無從形成有罪
    之確信，根據「罪證有疑，利於被告」之證據法則，即不得
    遽為不利被告之認定，此分別有最高法院著有29年度上字第
    3105號、40年臺上字第86號、76年臺上字第4986號判例可資
    參照。又檢察官對於起訴之犯罪事實，應負提出證據及說服
    之實質舉證責任，倘其所提出之證據，不足為被告有罪之積
    極證明，或其指出證明之方法，無從說服法院以形成被告有
    罪之心證，基於無罪推定之原則，自應為被告無罪判決之諭
    知，最高法院92年臺上字第128 號判例足資參照。
三、公訴人認被告丑○○涉犯修正前刑法第267 條之常業賭博罪
    嫌，係以被告丑○○供承其自94年1 月24日起，以每月2 萬
    4 千元之代價，受僱於被告辛○○所經營之「富野遊藝場」
    ，負責該遊藝場之開分、洗分及兌換香菸之工作，及被告己○○所經營之「尚群檳榔攤」確曾收購貼有「富野」標籤之
    「大衛杜夫」香菸而遭警查獲，並有「大衛杜夫」香菸2,88
    2 包扣案為其主要之證據。訊據被告丑○○堅決否認有何前
    開犯行。辯稱：我只負責開分、洗分及兌換香菸工作，我只
    到「富野遊藝場」工作2 星期，不知道顧客可將所換得的香
    煙拿去「尚群檳榔攤」兌換現金等語。經查：
  (一)被告丑○○自94年1 月24日起，以每月2 萬4 千元之代價，
    受僱於被告辛○○所經營之「富野遊藝場」，負責該遊藝場
    之開分、洗分及兌換香菸之工作，及被告己○○所經營之「
    尚群檳榔攤」確曾收購貼有「富野」標籤之「大衛杜夫」香
    煙而遭警查獲，業據被告供承在卷，復有「大衛杜夫」香菸
    2, 882包扣案可佐，上開事實固堪認定，惟被告丑○○是否
    涉犯賭博犯行，仍須依積極證據認定之。
  (二)按共同正犯係以自己犯罪之意思並參與犯罪構成要件之行為
    者，方屬之，最高法院48年臺上字第1163號判例可資參照。
    是共同正犯之成立須具備下列要件：(1)行為主體須為2 人以
    上。(2)2 人以上出於就特定犯罪之故意，相互連絡謀議，並
    於一定之合意下，共同一致決定付諸實現之主觀要件。(3)該
    二人以上須有行為實施之分擔。即共同正犯之成立，須2以
    上行為人在主觀上有共同實施犯罪行為之意思，而在客觀上
    須有共同實施犯罪行為之事實，倘欠缺上開主觀及客觀要件
    ，即不能以共同正犯相繩。本件並無證據證明被告丑○○對
    於「富野遊藝場」之顧客得將遊藝場內換得之「大衛杜夫」
    香菸，拿至「尚群檳榔攤」兌換現金之事，有所認識，再參
    以被告丑○○僅至「富野遊藝場」工作約2 星期，客觀上亦
    難認被告丑○○知悉客人可持贏得之香菸至「尚群檳榔攤」
    兌換現金之情事，則縱被告丑○○有於遊藝場內開分、洗分
    及兌換香菸之行為，尚難據以認定被告丑○○主觀上有共同
    實施賭博犯罪行為之意思，而實施構成要件之行為，而以共
    同正犯相繩。
  (三)綜上所述，公訴人所述犯罪事實及所憑證據尚難證明被告丑
    ○○涉有賭博之犯行。茲因公訴人對於起訴之犯罪事實既應
    負提出證據及說服之實質舉證責任，本案公訴人認被告所涉
    犯嫌所憑之證據，尚無從說服本院達於通常一般之人均不致
    有所懷疑，而得確信其為真實之程度，即難據以為被告丑○○不利之認定，自屬不能證明被告丑○○犯罪，依前開之說
    明，自應為被告丑○○無罪之諭知。
據上論斷，應依刑事訴訟法第299 條第1 項前段、第301 條第1
項、第300 條，刑法第2 條第1 項但書，第28條、第266 條第1
項、第42條第3 項、第266 條第2 項、第38條第1 項第2 款、第
3 款，判決如主文
本案經檢察官甲○○到庭執行職務。
中    華    民    國    95    年    8     月    8     日
                  刑事第十二庭  審判長法  官  施柏宏
                                      法  官  黃宗揚
                                      法  官  洪能超
以上正本證明與原本無異。
如不服本判決，應於判決送達後10日內，向本院提出上訴狀。
中    華    民    國    95    年    8     月    8     日
                                      書記官  曾小玲
附錄本案論罪科刑適用之法條
《刑法施行法第1之1條、刑法第266 條第1 項》
在公共場所或公眾得出入之場所賭博財物者，處1 千元以下罰金
。但以供人暫時娛樂之物為賭者，不在此限。
當場賭博之器具與在賭檯或兌換籌碼處之財物，不問屬於犯人與
否，沒收之。
附表一
┌──┬────────────┬───────────┐
│編號│電子遊戲機具名稱        │ 數量（台）           │
├──┼────────────┼───────────┤
│一  │水果盤                  │ 16                   │
├──┼────────────┼───────────┤
│二  │金明星                  │ 12                   │
├──┼────────────┼───────────┤
│三  │賽馬                    │ 3                    │
├──┼────────────┼───────────┤
│四  │PK                      │ 6                    │
├──┼────────────┼───────────┤
│五  │SUPER JOKER             │ 3                    │
├──┼────────────┼───────────┤
│六  │柏青樂                  │ 1                    │
├──┼────────────┼───────────┤
│七  │益智遊戲                │ 1                    │
└──┴────────────┴───────────┘
附表二
┌──────┬─────────────┬─────────────┬───────┬────┐
│相關變更條文│行為時法（下稱舊法）之內容│裁判時法（下稱新法）之內容│比  較  理  由│備    註│
├──────┬─────────────┬─────────────┬───────┬────┤
│【常業賭博之│以賭博為常業者，2 年以下有│刪除                      │新法之常業賭博│新法有利│
│變更】修正前│期徒刑，得併科1千元以下罰 │                          │罪業已刪除，惟│        │
│刑法第267 條│金                        │                          │所犯常業賭博罪│        │
│→現行刑法第│                          │                          │係包括一罪，應│        │
│266 條      │                          │                          │論以賭博一罪，│        │
│            │                          │                          │又新法之賭博罪│        │
│            │                          │                          │法定最高本刑係│        │
│            │                          │                          │屬罰金刑，較舊│        │
│            │                          │                          │法常業賭博之法│        │
│            │                          │                          │定刑為輕，已影│        │
│            │                          │                          │響行為人刑罰之│        │
│            │                          │                          │法律效果，自有│        │
│            │                          │                          │新舊法比較之必│        │
│            │                          │                          │要            │        │
├──────┼─────────────┼─────────────┼───────┼────┤
│【共同正犯之│二人以上共同實行犯罪之行為│二人以上共同實施犯罪之行為│舊法之「實施」│本案正犯│
│變更】修正前│者，皆為正犯。            │者，皆為正犯。            │涵蓋陰謀、預備│均有共同│
│刑法第28條→│                          │                          │、著手、實行概│參與實行│
│現行刑法第28│                          │                          │念在內，而新法│，新舊法│
│條          │                          │                          │剔除完全未參與│並無不同│
│            │                          │                          │犯罪相關行為之│。      │
│            │                          │                          │「實行」的「陰│        │
│            │                          │                          │謀共同正犯」及│        │
│            │                          │                          │「預備共同正犯│        │
│            │                          │                          │」。          │        │
│            │                          │                          │              │        │
├──────┼─────────────┼─────────────┼───────┼────┤
│【罰金刑貨幣│依法律應處罰金、罰鍰者，就│中華民國94年1 月7 日法修正│刑法之貨幣單位│經按現行│
│單位之變更】│其原定數額得提高為2 倍至10│施行後，刑法分則編所定罰金│由「元（指銀元│法規所定│
│罰金罰鍰提高│倍（刑法乃係定明10倍）。第│之貨幣單位為新臺幣。94年1 │）」變更為「新│貨幣單位│
│標準條例第1 │1 條所定得提高倍數之規定，│月7 日刑法修正時，刑法分則│臺幣」，且刑法│折算新臺│
│條前段、第5 │於本條例修正後制定之法律，│編未修正之條文定有罰金者，│分則之罰金數額│幣條例第│
│條→刑法施行│不適用之；本條例修正前公布│自94年1 月7 日刑法修正施行│，亦視該分則先│2 條之規│
│法第1 之1條 │之法律，於本條例修正後修正│後，就其所定數額提高為30倍│前曾修正與否，│定折算後│
│第1 項、第2 │其罰金罰鍰數額或法律經全部│。但72年6 月26日至94年1 月│而分別提高3 或│等值，是│
│項          │修正而其罰金罰鍰數額未予變│7 日新增或修正之條文，就其│30倍。        │以新法並│
│            │更者，亦同。              │所定數額提高為3 倍。      │              │未較有利│
│            │                          │                          │              │。      │
├──────┼─────────────┼─────────────┼───────┼────┤
│【易服勞役折│易服勞役以1 元以上3 元以下│易服勞役以新臺幣1000元、20│易服勞役折算標│新法有利│
│算標準變更】│，折算1 日。依刑法…第42條│00元或3000元折算1 日      │準，由銀元300 │        │
│修正前刑法第│第2 項易服勞役者，均就其原│                          │元即新臺幣900 │        │
│42條第2 項前│定數額提高為100 倍折算1 日│                          │元，提高為以新│        │
│段、修正前罰│；法律所定罰金數額未依本條│                          │臺幣1000、2000│        │
│金罰鍰提高標│例提高倍數，或其處罰法條無│                          │或3000元折算1 │        │
│準條例第2 條│罰金刑之規定者，亦同。    │                          │日。          │        │
│→現行刑法第│                          │                          │              │        │
│42條第3 項前│                          │                          │              │        │
│段          │                          │                          │              │        │
╠═══╤══╪═════════════╧═════════════╧═══════╪════╡
║整體比│舊法│論一常業賭博罪，處2 年以下有期徒刑，得併科銀元1,000 元即新臺幣3 萬元以│新法之法│
║      │    │下、銀元10元即新臺幣30元以上罰金；共同正犯；易服勞役折算標準為銀元300 │定刑度最│
║      │    │元即新臺幣900 元折算1 日                                              │重者，仍│
║      ├──┼───────────────────────────────────┤屬罰金刑│
║較結果│新法│論普通賭博罪，處新臺幣3 萬元以下；新臺幣1,000 元以上罰金；共同正犯；易│，且易服│
║      │    │服勞役折算標準為新臺幣1000元、2000元或3000元折算1 日                  │勞役之折│
║      │    │                                                                      │算標準較│
║      │    │                                                                      │有利，故│
║      │    │                                                                      │整體比較│
║      │    │                                                                      │，以新法│
║      │    │                                                                      │較有利  │
║      │    │                                                                      │        │
║      │    │                                                                      │        │
╚═══╧══╧═══════════════════════════════════╧════╛
附表三
┌──────┬─────────────┬─────────────┬───────┬────┐
│相關變更條文│行為時法（下稱舊法）之內容│裁判時法（下稱新法）之內容│比  較  理  由│備    註│
├──────┼─────────────┼─────────────┼───────┼────┤
│【罰金刑貨幣│依法律應處罰金、罰鍰者，就│中華民國94年1 月7 日刑法修│刑法之貨幣單位│經按現行│
│單位之變更】│其原定數額得提高為2 倍至10│正施行後，刑法分則編所定罰│由「元（指銀元│法規所定│
│罰金罰鍰提高│倍（刑法乃係定明10倍）。第│金之貨幣單位為新臺幣。94年│）」變更為「新│貨幣單位│
│標準條例第1 │1 條所定得提高倍數之規定，│1月7日刑法修正時，刑法分則│臺幣」，且刑法│折算新臺│
│條前段、第5 │於本條例修正後制定之法律，│編未修正之條文定有罰金者，│分則之罰金數額│幣標準條│
│條與刑法施行│不適用之；本條例修正前公布│自94年1 月7 日刑法修正施行│，亦視該分則先│例第2 條│
│法第1 之1條 │之法律，於本條例修正後修正│後，就其所定數額提高為30倍│前曾修正與否，│之規定折│
│第1 項、第2 │其罰金罰鍰數額或法律經全部│。但72年6 月26日至94年1 月│分別提高3 或30│算後等值│
│項          │修正而其罰金罰鍰數額未予變│7 日新增或修正之條文，就其│倍。          │，是以新│
│            │更者，亦同。              │所定數額提高為3 倍。      │              │法並未較│
│            │                          │                          │              │有利。  │
├──────┼─────────────┼─────────────┼───────┼────┤
│刑法第33條第│罰金：（銀元）1 元以上。  │罰金：新臺幣1000元以上…。│罰金刑之下限，│舊法有利│
│5 款：罰金刑│                          │                          │由銀元10元（亦│        │
│下限變更    │                          │                          │經提高）即新臺│        │
│            │                          │                          │幣30元，提高為│        │
│            │                          │                          │新臺幣1000元  │        │
├──────┼─────────────┼─────────────┼───────┼────┤
│【易服勞役折│易服勞役以1 元以上3 元以下│易服勞役以新臺幣1000元、  │易服勞役折算標│新法有利│
│算標準變更】│，折算1 日。依刑法…第42條│2000元或3000元折算1 日。  │準，由銀元300 │        │
│修正前刑法第│第2 項易服勞役者，均就其原│                          │元即新臺幣900 │        │
│42條第2 項前│定數額提高為100 倍折算1 日│                          │元，提高為以新│        │
│段、修正前罰│；法律所定罰金數額未依本條│                          │臺幣1000、2000│        │
│金罰鍰提高標│例提高倍數，或其處罰法條無│                          │或3000元折算1 │        │
│準條例第2 條│罰金刑之規定者，亦同。    │                          │日。          │        │
│、現行刑法第│                          │                          │              │        │
│42條第3 項前│                          │                          │              │        │
│段          │                          │                          │              │        │
╠═══╤══╪═════════════╧═════════════╧═══════╪════╡
║整體比│舊法│刑度：銀元1 萬元即新臺幣3 萬元以下、銀元10元即新臺幣30元以上罰金。經處│新法最低│
║      │    │以罰金新臺幣10000 元，易服勞役以銀元300 元即新臺幣900 元折算1 日之結果│度行雖較│
║      │    │，是為11 日（不滿1 日之零數不算）。                                   │高，但易│
║      ├──┼───────────────────────────────────┤服勞役之│
║      │新法│刑度：拘役或新臺幣3 萬元以下、新臺幣1000元以上罰金。經處以罰金新臺幣  │日數較短│
║      │    │10000 元，易服勞役以新臺幣1000元折算1 日之結果，是為10日              │，顯較有│
║較結果│    │                                                                      │利。    │
╚═══╧══╧═══════════════════════════════════╧════╛


司法院資訊處製作；財團法人民間司法改革基金會備份。
